【裁判字號】    90,上易,1734
【裁判日期】    900831
【裁判案由】    毒品危害防制條例
【裁判全文】
臺灣高等法院刑事判決                            九十年度上易字第一七三四號
    上  訴  人  臺灣板橋地方法院檢察署檢察官
    被      告  甲○○
右上訴人因被告違反毒品危害防制條例案件，不服臺灣板橋地方法院八十九年度訴更
字第十七號，中華民國九十年一月三十一日第一審判決（起訴案號：臺灣板橋地方法
院檢察署八十七年度偵字第一八五九三號），提起上訴，本院判決如左：
    主  文
上訴駁回。
    理  由
一、本件公訴意旨略以：被告甲○○基於概括幫助之犯意，自民國（下同）八十七年
    六月間某日起，代康明吉或徐金萍購入第二級毒品安非他命後，在徐金萍位於臺
    北縣板橋市○○街五十二號之二，三樓住處，供與康明吉及徐金萍二人施用（徐
    金萍施用部分業已另案不起訴處分）。嗣於八十七年八月二十四日晚間九時十分
    許，經警持搜索票於上址查獲第二級毒品安非他命一包（驗餘淨重○．七六公克
    ）、吸食器三組、分裝吸管二支等物，因認被告涉犯毒品危害防制條例第十條第
    二項之幫助施用第二級毒品罪（共同被告徐金萍涉犯轉讓第二級毒品罪及幫助施
    用第二級毒品罪部分，已由原審法院審結）。
二、按犯罪事實應依證據認定之，無證據不得推定其犯罪事實；不能證明被告犯罪者
    ，應諭知無罪之判決，刑事訴訟法第一百五十四條、第三百零一條第一項分別定
    有明文。又按，事實之認定，應憑證據，如未能發現相當證據，或證據不足證明
    ，自不能以推測或擬制之方法，以為裁判基礎；而認定不利於被告之事實，須依
    積極證據，苟積極證據不足為不利於被告事實之認定時，即應為有利於被告之認
    定，更不必有何有利之證據；且共同被告所為不利於己之陳述，固得採為其他共
    同被告犯罪之證據，惟此項不利之供述，仍應調查其他必要之證據，以察其是否
    與事實相符，自難專憑此項供述，為其他共同被告犯罪事實之認定；而此不利於
    己之供述，須無瑕疵可採，而就其他方面調查，又與事實相符，始得採為其他共
    同被告犯罪事實之認定，最高法院四十年臺上字第八六號、三十年上字第八一號
    、三十一年上字第二四二三號、四十六年臺上字第四一九號判例明揭此旨。
三、訊據被告甲○○堅詞否認有何代共同被告徐金萍或證人康明吉購入第二級毒品安
    非他命後幫助其二人施用之犯行，辯稱：我沒替他人調安非他命，沒替徐金萍買
    ，與他認識二、三天不可能幫他買等語。
四、本件公訴人認被告甲○○涉有上開幫助施用第二級毒品之犯行，無非係以被告於
    警訊及檢察官訊問時之自白、共同被告徐金萍之指證、證人康明吉之證言及扣案
    之第二級毒品安非他命、吸食器、分裝吸管為其主要論據，惟查：
  (一)共同被告徐金萍固於警訊時指稱：「．．．有時候我沒有安非他命，即打康明吉
    0000000000號行動電話，要他或甲○○幫忙代購安非他命，每次約一
    公克安非他命，價格新臺幣二千元，．．．每次交易地點均是我住處：板橋市○
    ○街五二號三樓交易的」、「．．．我曾向甲○○及康明吉要其轉售安非他命約
    一公克，價格新臺幣二千元共二次，時間為八十七年七月中旬及八月中旬各一次
    ，詳細日期我並不記得」（見偵查卷第十五頁）；其於檢察官初訊時則改稱：「
    （為何警訊中說有在你家中以每公克二千元代價提供前述二人吸用，若無時，你
    亦以每公克二千元向他們買來吸用？）大家一起吸用，均無金錢買賣。我們三人
    一起在我家用二次（七月、八月）」（詳參同前偵查卷第三十六頁反面、第三十
    七頁）；復於檢察官複訊時翻稱：「（甲○○有無販安給你，或提供安給你？）
    沒有，捉到時是剛認識」（見偵查卷第七十一頁反面）；嗣於原審八十八年度訴
    字第八六○號徐金萍違反毒品危害防制條例案件調查時指稱：「（甲○○？）我
    不知道」（見八十八年度訴字第八六○號卷第二十九頁）；「．．．我最後那次
    是向甲○○買的」（同上卷第八十五頁）；「．．．我是透過康明吉與甲○○拿
    的，只有一次、一公克，．．．」等語（同上卷第一二○頁）。綜上，共同被告
    徐金萍除於警訊時指訴委請被告代購安非他命之外，其於檢察官訊問或上開原審
    八十八年度訴字第八六○號案件調查審理進行中，改稱係向被告拿安非他命，並
    未提及被告甲○○代購第二級毒品安非他命之事，甚有翻稱剛認識被告，足見共
    同被告徐金萍非僅前後指訴不一，且所供差距甚多，顯有瑕疵，不足採信，是自
    不得逕以共同被告徐金萍上開有瑕疵之指訴遽對被告為不利之認定。
  (二)證人康明吉雖於檢察官訊問時證言：「（甲○○是否會提供安給你？）偶而也會
    ，在他家裡用安，從八十七年六月，大約二、三次」（見偵查卷第六十四頁反面
    ）；惟其於警訊時未曾證言委請被告代購第二級毒品安非他命（見偵查卷第十二
    頁）；且證人康明吉於原審八十八年度訴字第八六○號毒品危害防制條例案件調
    查時證稱：「（你跟被告徐金萍有何恩怨？）他承包我的油漆工程，結果後來沒
    有跟我作，所以他咬我販賣安給他，這次他沒辦法咬我，所以咬甲○○」、「（
    你是否曾在八十七年吸用時委託甲○○或徐金萍幫你買安？）沒有」、「我沒有
    委託他（甲○○）買安」、「我沒有請他們（甲○○、徐金萍）幫我調貨」（見
    八十八年訴字第八六○號卷第一○一頁、第一○三頁、第一○四頁）；復於原審
    調查時證言：「．．．八十七年八月二十四日甲○○和我一起去證人徐金萍的住
    處，所以甲○○有一起施用，我們用的都是證人徐金萍的安非他命，．．．」、
    「．．．證人徐金萍認為是我們兩個咬他，所以他才咬我和甲○○」（見原審卷
    第五十二頁、第五十三頁）。縱使證人康明吉於檢察官訊問時曾證言被告提供第
    二級毒品安非他命供伊施用，但此與其在上揭原審八十八年度訴字第八六○號毒
    品危害防制條例案件調查時所證相悖，且與公訴人起訴被告代證人康明吉或共同
    被告徐金萍購買第二級毒品安非他命之犯行有間，當無從以證人康明吉之證言，
    作為佐證公訴事實之證據。
  (三)雖被告甲○○於警訊時自白：「．．．僅有時徐金萍沒有地方購買安非他命，會
    以每小包一公克左右請康明吉或我幫他購買，有時我和康明吉沒有安非他命時，
    會請徐金萍幫我們購買安非他命再一起吸食．．．我們互相幫忙購買安非他命，
    約每小包一公克新臺幣二千元」（見偵查卷第十八頁）；復於檢察官初訊時供稱
    ：「（警訊中說以一公克二千元之價格調貨？）曾調貨過，但是大家一起用，金
    萍曾調過，亦是大家一起施用」（見偵查卷第三十七頁反面）。惟被告於前揭檢
    察官初訊時，並未指明係渠或共同被告徐金萍調貨；而被告於原審調查審理及本
    院調查時則堅決否認有何代共同被告徐金萍或證人康明吉購買第二級毒品安非他
    命犯行（見原審卷第五十一頁，本院審判筆錄），甚至陳稱其與共同被告徐金萍
    只認識二、三天（見原審卷第五十二頁及本院審判筆錄），足見被告自白不一，
    且與前開共同被告徐金萍或證人康明吉之證言不符，尚難憑其自白，作為不利於
    被告之證據。
  (四)至扣案之白色結晶物一包，經原審送法務部調查局以氣相層析質譜儀分析法及化
    學分析法檢驗結果，為第二級毒品安非他命（驗餘淨重為○．七六公克），此有
    該局九十年一月八日檢驗通知書一紙附卷可稽（見原審卷第四十四頁）；而上開
    第二級毒品安非他命一包、與扣案之吸食器三具、分裝吸管二支，均在共同被告
    徐金萍住處查獲，且被告、證人康明吉及共同被告徐金萍均供證此皆為共同被告
    徐金萍所有供施用第二級毒品安非他命所用之物（見偵查卷第十八頁、原審卷第
    三十頁、偵查卷第十二頁反面、第十四頁反面），故此與本件公訴人認被告幫助
    共同被告徐金萍或證人康明吉施用第二級毒品安非他命之待證事實不具關連性，
    無從執此佐證被告幫助施用第二級毒品安非他命之犯行。
  (五)綜上以觀，即使被告辯稱：未曾代共同被告徐金萍及證人康明吉購買第二級毒品
    安非他命而幫助施用云云之辯詞不可採，但查無其他積極證據足證被告有何公訴
    人指訴之幫助施用第二級毒品之犯行，自難繩之以幫助施用第二級毒品之罪責。
五、此外，本院復查無其他積極證據足資證明被告有何公訴人所指之犯行，不能證明
    被告犯罪。原審本同上之見解，以不能證明被告犯罪，並詳敘其理由，判決被告
    無罪，認事用法，經核尚無不合，公訴人上訴要旨指摘原判決不當，非有理由，
    應予駁回。
六、至於臺灣板橋地方法院檢察署檢察官另移送九十年度毒偵字第二○二四號案件，
    認被告甲○○另自八十八年二月十一日起在板橋市一帶連續施用第二級毒品安非
    他命之犯行與本件幫助施用第二級毒品罪之間有連續犯之裁判上一罪關係，移由
    本院併審。惟公訴人起訴之上揭被告幫助施用第二級毒品安非他命部分，業經為
    判決無罪，已如前述，則併辦部分與起訴部分即無連續犯關係之可言，應將併辦
    部分退由檢察官另行偵辦。
據上論斷，應依刑事訴訟法第三百六十八條，判決如主文。
本案經檢察官李金定到庭執行職務。
中      華      民      國    九十      年      八      月    三十一    日
                              臺灣高等法院刑事第二十二庭
                                  審判長法  官  林  明  俊
                                        法  官  邱  同  印
                                        法  官  胡  方  新
右正本證明與原本無異。
不得上訴。
                                        書記官  秦  慧  榮
中    華    民    國     九十     年       九       月         三       日


司法院資訊處製作；財團法人民間司法改革基金會備份。
